臺灣高等法院民事判決　　　　　　　　　　　　　　　九十三年度上字第一八四號
　　上　訴　人　乙○○
　　訴訟代理人　劉光傑律師
　　上　訴　人　甲○○
　　訴訟代理人　林永頌律師
　　　　　　　　施淑貞律師
　　　　　　　　黃韋齊律師
右當事人間給付價金等事件，兩造對於中華民國九十三年一月十六日臺灣臺北地方法
院九十二年度訴字第四四八六號第一審判決各自提起上訴，經本院於九十三年八月三
十一日言詞辯論終結，判決如下：
    主      文
原判決關於(一)命甲○○給付違約金新台幣壹佰零伍萬伍仟捌佰伍拾元本息部分及該
部分假執行之宣告。(二)駁回乙○○後開第三項價金之訴部分，暨訴訟費用之裁判均廢
棄。
右開(一)廢棄部分，乙○○在第一審之訴及假執行之聲請均駁回。
甲○○應再給付乙○○新台幣貳拾貳萬玖仟捌佰元及自民國九十一年十一月六日起至
清償日止，按年息百分之五計算之利息。
兩造其餘之上訴均駁回。
第一、二審訴訟費用關於乙○○上訴部分，由甲○○負擔百分之二十四，餘由乙○○
負擔；關於甲○○上訴部分，由乙○○負擔五分之四，餘由甲○○負擔。
    事      實
甲、上訴人即被上訴人乙○○（下稱乙○○）方面：
一、聲明：
    上訴聲明：(一)原判決關於不利乙○○部分廢棄。
              (二)右開廢棄部分，甲○○應再給付乙○○新台幣（下同）九十四萬八
                千六百四十七元，及其中三十六萬六千八百元部分自民國（下同）
                九十一年十一月六日起至清償日止，按年息百分之五計算之利息；
                其餘五十八萬一千八百四十七元部分自起訴狀繕本送達之翌日起至
                清償日止，按年息百分之五計算之利息。並減縮甲○○自九十二年
                十月七日起至清償上開價款日止，每日應給付乙○○六千一百八十
                元。
              (三)第二項之請求，願供擔保，請准宣告假執行（見本院卷第二○六、
                二○七頁）。
    答辯聲明：上訴駁回。
二、陳述：除與原判決記載相同部分，予以引用外，並補稱略以：
    (一)坐落台北市松山區○○○路○段六十九巷二十一弄九號七樓之二房屋（下稱系
      爭房屋）於九十一年十一月五日之前，乙○○已移轉予甲○○占有。
    (二)九十一年十一月五日買方甲○○應付尾款一千四百萬元。
    (三)系爭房屋及坐落台北市○○區○○段一○六地號土地（下稱系爭土地）之所有
      權狀、擔保本票、稅費補貼、水電費找補等，依約均與給付尾款不相關，均非
      約定給付尾款同時履行之債務。
    (四)賣方乙○○對系爭房屋內之露台及其上方違建雨披（下稱系爭陽台），無瑕疵
      擔保責任。
    (五)縱賣方乙○○對系爭陽台有瑕疵責任，其責任金額應不超過十一萬七千元之修
      復工程款。
    (六)系爭房屋及土地之所有權狀，買方甲○○之代理人代書已從地政事務所領取，
      並持之為甲○○向銀行辦理貸款，甲○○不請求該占有人返還，反請求對所有
      權狀無置喙餘地之賣方乙○○給付，依法無據。
三、證據：除援用原審之立證方法外，並聲請訊問證人聞明景、劉柏康、謝照明。
乙、被上訴人即上訴人甲○○方面：
一、聲明：
　　上訴聲明：(一)原判決關於不利甲○○部分廢棄。
              (二)右開廢棄部分，乙○○在第一審之訴及假執行之聲請均駁回。
              (三)右開廢棄部分，乙○○應將系爭房屋及土地之所有權狀正本交付予
                甲○○。
              (四)第三項部分，甲○○願供現金或等值之台新銀行股份有限公司無記
                名可轉讓定期存單為擔保後，請准宣告假執行（見本院卷第二二二
                頁）。
　　答辯聲明：上訴駁回。
二、陳述：除與原判決記載相同部分，予以引用外，並補稱略以：
    (一)系爭房屋從未完成點交。
    (二)系爭陽台於買賣契約成立前即已存在，復無獨立出入門戶，自屬原契約標的物
      之成分，應包括在系爭買賣契約標的物內。
    (三)系爭陽台之瑕疵，賣方乙○○應負瑕疵擔保責任。
    (四)系爭陽台瑕疵實際修復費用為六十一萬九千六百四十元，甲○○得於該範圍內
      ，主張減少價金。
    (五)系爭買賣契約內並未約定給付尾款之日期，至多僅約定於乙○○完成產權移轉
      登記，並將房屋交付之同時，甲○○應給付尾款；然乙○○既未履行點交及交
      付所有權狀之義務，則甲○○給付尾款義務根本從未發生，自無違約可言。
    (六)乙○○交付所有權狀之義務，與甲○○給付尾款之義務間，既互得主張同時履
      行抗辯，則於甲○○將尾款十三萬零三百六十元給付予乙○○之同時，乙○○
      應交付系爭房屋及土地之所有權狀及點交。
三、證據：除援用原審之立證方法外，並補提出存證信函、台灣省土木技師公會（下
          稱土木技師公會）鑑定報告書、工程款項領據、統一發票、工程監造費收
          據、不動產委託銷售契約書、乙○○民事聲請狀及仲介公司所召開協調會
          議紀錄，並聲請訊問證人翟石慧、林天生、黃得修。
    理      由
甲、本訴部分：
一、本件乙○○主張：兩造於九十一年十月二日簽訂不動產買賣契約，出售伊所有之
    系爭房屋及土地與甲○○，總價款為二千零六十萬元，甲○○應於九十一年十一
    月五日付清尾款，惟甲○○於給付尾款時，竟藉故少付七十五萬元。又依系爭買
    賣契約第七條違約責任第三款約定，買方若有遲延給付之情形，應賠償賣方每日
    按總價款千分之零點三之違約金，依總價款二千零六十萬元及每日違約金千分之
    零點三計算，每日違約金為六千一百八十元，自九十一年十一月六日起至九十二
    年七月止，甲○○遲延給付上開價款期間已達八個月又二十五日（每月以三十日
    計），共計違約金為一百六十三萬七千七百元。另自九十二年八月一日起至甲○
    ○履行給付所積欠之價款日止，甲○○每日仍應給付伊違約金六千一百八十元。
    另系爭房屋及土地之所有權狀為甲○○所有，未經其授權，任何人不可能合法取
    得，更不可能合法持之向銀行辦理貸款，事實上甲○○已向銀行貸款，已由其本
    人或其授權代理人合法持有並使用權狀，伊與系爭所有權狀完全無關，甲○○向
    伊索取系爭所有權狀，實屬找錯對象等情，爰依買賣契約之約定，求為命甲○○
    給付二百三十八萬七千七百元，及其中尾款七十五萬元部分自九十一年十一月六
    日起至清償日止，按年息百分之五計算之利息，其中違約金一百六十三萬七千七
    百元部分自起訴狀繕本送達之翌日起至清償日，按年息百分之五計算之利息。並
    減縮自九十二年十月七日起至清償上開價款日止，每日應給付六千一百八十元之
    判決（原審判命甲○○應給付乙○○一百零五萬五千八百五十三元，及自九十一
    年十一月六日起至清償日止，按年息百分之五計算之利息，及於乙○○交付系爭
    房屋及土地之所有權狀正本予甲○○之同時，甲○○應給付乙○○三十八萬三千
    二百元及自九十一年十一月六日起至清償日止，按年息百分之五計算之利息；而
    駁回乙○○其餘之請求。乙○○就其敗訴部分聲明不服；甲○○就其敗訴部分亦
    聲明不服）。
    甲○○則以：兩造於訂立買賣契約後，伊始發現，系爭陽台天花板內部，有混凝
    土滲水、剝落及鋼筋銹蝕，裝潢公司估價修復須另支付七十五萬三千三百十元；
    而土木技師公會亦鑑定有安全上之顧慮，應拆除重做，基於系爭陽台有重大瑕疵
    ，伊於給付尾款時，便以上開估計修復費用為基礎，將尾款中之七十五萬元扣除
    後，再為給付，嗣並寄發存證信函予乙○○，表達該瑕疵得依民法第三百五十九
    條之規定，主張減少買賣價金，且負責裝潢之元素公司嗣後再次提出報價單及說
    明書，其上載明系爭陽台損壞，天花板部分重作之總工程費用為六十一萬九千六
    百四十元。另乙○○迄未將系爭房屋及土地之所有權狀正本交付予伊，且系爭房
    屋並未正式點交，基此，伊自得依民法第二百六十四條規定，主張同時履行抗辯
    ，即於乙○○為上開給付前，伊得拒絕將剩餘之十三萬零三百六十元給付予乙○
    ○。縱伊給付尾款有所遲延，然乙○○亦遲延交付所有權狀正本，並遲未為正式
    點交，依系爭買賣契約之約定，乙○○亦應賠償違約金，此與乙○○所主張伊應
    給付之違約金可互相抵銷，伊自無應給付違約金可言。系爭有瑕疵之陽台，附著
    於主建物，並無獨立出入之門戶，自屬於買賣標的物。又伊向銀行貸款，係透過
    代書，有關所有權狀伊均未經手；再者，伊進入系爭房屋內裝潢，係依系爭買賣
    契約之約定，與乙○○是否已點交無涉等語，資為抗辯，並依據系爭買賣契約及
    民法第七百六十七條之規定，提起反訴，求為命乙○○將系爭房屋及土地之所有
    權狀正本交付予甲○○之判決。
二、本件經依民事訴訟法第四百六十三條準用同法第二百七十條之一第一項第三款規
    定，整理並協議簡化爭點及不爭執點後，兩造同意就本院九十三年六月二十八日
    準備程序中，兩造協議簡化之爭點為主張及辯論（見本院卷第一五一頁）。本件
    乙○○主張兩造於九十一年十月二日簽訂不動產買賣契約，出售其所有之系爭房
    屋及土地與甲○○，總價款為二千零六十萬元之事實，業據其提出不動產買賣契
    約書為證（見原審卷第二七頁至第三○頁），並為甲○○所不爭執（見本院卷第
    一五一頁），固堪信為真實。
三、茲僅就兩造上開協議簡化之爭點，分述如左：
    (一)乙○○主張系爭房屋已點交，於九十一年十一月五日前已移轉予甲○○占有云
      云（見本院卷第二○七頁），惟為甲○○所否認，並抗辯系爭房屋從未完成點
      交等語。經查證人即林天生於原審到場證稱：「我是仲介．．．」、「要交屋
      那天，貸款下來，因為原告（即乙○○）在大陸，本來要他兒子點交，但是他
      兒子無法作主，．．．因為陽台部分有爭議，所以無法點交，因為原告無法回
      來作點交，所以權狀還在代書那裡，沒有作點交」、「（原告兒子點交不成當
      天迄今）沒有（點交完成）。有請律師發函請他回來解決事情」（見原審卷第
      一七○、一七二頁）。證人林天生於本院到場亦證稱：「本來於九十一年十一
      月五日預定要交屋，．．．屋主乙○○的兒子說他沒有辦法作主，點交及減少
      價金七十五萬元都沒有辦法作主。．．．於九十一年十月二十二日買方有拿到
      鑰匙去裝潢，當時七樓的部分是空屋，乙○○全家還是住在頂樓加蓋的部分，
      先裝潢七樓，系爭買賣是有包括頂樓，因為我們去找過乙○○他們，乙○○是
      在蘇州，是乙○○的兒子住在加蓋部分，偶爾劉太太也會來住。發現陽台瑕疵
      時，乙○○的兒子仍住在頂樓加蓋的地方。九十一年十一月五日並無完成點交
      ，因為買方（即甲○○）所簽的本票一千四百萬（元）壓在代書那邊．．．」
      （見本院卷第一二六頁）。證人即負責修繕系爭房屋之黃得修於本院到場證稱
      ：「．．．交尾款當天我們於二十一世紀公司（即仲介公司）的會議室交尾款
      ，講要預扣七十五萬元，乙○○的兒子說沒有意見，至於系爭陽台工程要如何
      支付費用他不能作主。當天並沒有到現場，沒有點交．．．」（見本院卷第一
      二九頁）。證人即兩造所委任之代書翟石慧在本院到場證稱：「本件不動產過
      戶事宜由我經手，我從事代書工作已有十多年，點交房屋除了文件的交付，還
      要交鑰匙、相關稅費的補貼，水電費找補，且我們要看賣方是否騰空房屋，房
      屋的狀況有無瑕疵等，本件房屋已由賣方先借鑰匙給買方去裝潢，但是有發生
      一些糾紛，所以一些文件，包括所有權狀，買方擔保的本票都放在我這邊」、
      「尾款要寫在契約後面交款欄位，我們通常都會寫上結清尾款交屋的字樣」、
      「劉（永憲）太太有打電話給我，起先她質疑我為何將所有權狀交給買方，我
      告訴劉太太所有權狀在我這邊，劉太太即告訴我不要將所有權狀交給買方」、
      「（系爭房屋）之前是借鑰匙給買方去裝潢，並不是將鑰匙交給買方完成點交
      ，因為有糾紛到目前尚未完成點交，所以文件上放在我這邊．．．」（見本院
      卷第一三○、一三一頁）。上開證人林天生、翟石慧、黃得修均證述系爭房屋
      未點交；又乙○○所舉之證人即其子劉柏康亦在本院到場證稱：「．．．（交
      尾款）當天我沒有簽署任何文件，我沒有辦法作主，不敢將房屋點交給買方，
      但是鑰匙有事先交給買方去裝潢」（見本院卷第一九九頁）。再參以系爭買賣
      契約書末載明甲○○分別於九十一年十月十二日繳交四百十二萬元，於九十一
      年十月二十二日繳交二百四十八萬元，並未記載結清尾款交屋之字樣（見原審
      卷第三○頁），經核證人林天生、翟石慧、黃得修之證詞相符，應屬可信。而
      甲○○執有系爭房屋之鑰匙，係買方乙○○交予甲○○裝潢系爭房屋之用，而
      非完成點交。足證系爭房屋並未完成點交。
    (二)乙○○主張系爭陽台非買賣標的物，伊當初買受時不計價，出賣與甲○○亦未
      計價，顯非買賣契約之標的物云云。惟查證人林天生於本院到場證稱：「．．
      ．買賣標的有包括陽台，因為是現狀買賣」（見本院卷第一二七頁），證人翟
      石慧代書在本院到場亦證稱：「（陽台）是（為本件買賣標的）」（見本院卷
      第一三○頁）。而乙○○對系爭房屋係現狀買賣之事實亦未爭執（見本院卷第
      二一○頁），且由其所提出系爭房屋之「附圖」（見原審卷第一○二頁）觀之
      ，系爭陽台（即附圖綠色部分），係附著於主建物，且須經由主建物內部出入
      ，而無其他出入口，亦無獨立出入之門戶，不能為獨立之使用，自屬於主建物
      之從物，依民法第六十八條之規定，對主建物之處分及於陽台，該陽台自屬系
      爭買賣契約標的物。是乙○○所為上開之主張，殊不足取。
    (三)本件甲○○抗辯系爭陽台天花板內部，有混凝土滲水、剝落及鋼筋銹蝕等情，
      並提出現場照片為證（見原審卷第三六頁至第四六頁），而土木技師公會亦鑑
      定：「2.鑑定標的物陽台混凝土剝落、鋼筋銹蝕之主要原因有三：(一)主鋼筋位
      置偏低造成頂部張力裂縫。(二)底版已剝落部分，混擬土水密性不佳。(三)屋頂版
      防水不良，樓版長期滲水，及維修不當所致。3.綜合研判，鑑定標的物陽台樓
      版結構目前雖無立即危險，但具潛在墜落危險，應有安全上之顧慮」（見原審
      卷第五六頁）。證人林天生在本院亦到場證稱：「．．．買方看房子時有提到
      為何陽台會釘木板，通常木板都是釘在天花板上，賣方說是七樓的裝潢剩下來
      的，就釘在陽台上，賣方並無告知買方陽台有鋼筋外露的情形。要交尾款的前
      一天，買方打電話給我，我晚上十點多從家裡過去現場，將木板撬開有一個洞
      ，可以看到天上的月亮，但是那時已辦理移轉完畢，陽台鋼筋外露的情形很嚴
      重，從客廳到房間可以看到水泥碎掉、鋼筋外露，．．．」（見本院卷第一二
      六頁）；證人黃得修在本院亦證稱：「．．．系爭房屋只有天井的漏水及陽台
      的瑕疵，陽台的問題很嚴重，之前建造就沒有按照結構技師的設計圖去做，是
      土法煉鋼的作法，剛開始是用木板去包，看起來很新，陽台是室外，我認為很
      奇怪，何以還需要用木頭包起來，所以我有拍照，結果一拆開木板才看到鋼筋
      外露，而且混凝土有龜裂」（見本院卷第一二七頁），而乙○○所舉之證人謝
      照明在本院到場亦證稱：「我承認系爭房屋之（陽台）有瑕疵．．．」（見本
      院卷第二○一頁），其所舉之證人即乙○○配偶聞明景亦證稱伊知道系爭陽台
      有瑕疵（見本院卷第一九八頁）；乙○○亦自認系爭陽台有瑕疵（見本院卷第
      二○一頁），足證系爭陽台確有瑕疵存在。是乙○○主張系爭陽台祇須原狀交
      付，甲○○無權要求品質保證云云，殊不足取。
    (四)按物之出賣人對於買受人，應擔保其物依第三百七十三條之規定危險移轉於買
      受人時無滅失或減少其價值之瑕疵，亦無滅失或減少其通常效用或契約預定效
      用之瑕疵；又出賣人並應擔保其物於危險移轉時，具有其所保證之品質，民法
      第三百五十四條定有明文。又按買賣因物有瑕疵，而出賣人依前五條之規定，
      應負擔保之責者，買受人得解除其契約或請求減少其價金。但依情形，解除契
      約顯失公平者，買受人僅得請求減少價金，民法第三百五十九條亦定有明文。
      又買賣之物，缺少出賣人所保證之品質者，買受人得不解除契約或請求減少價
      金，而請求不履行之損害賠償。出賣人故意不告知物之瑕疵者，亦同，民法第
      三百六十條亦定有明文。雖甲○○抗辯伊實際修復系爭陽台之費用為六十一萬
      九千六百四十元，伊得在此範圍內主張抵銷云云，惟為乙○○所否認，並主張
      系爭陽台約四‧五坪，甲○○卻打造成高級大樓品質，超越違建物該有質量，
      其超過部分價款買方當然應該自行負擔，豈有買破爛違建物，改建成高級建物
      ，令賣方負擔高級建物造價之理，買方甲○○所舉承包商報價為扣款依據，毫
      無證據價值，且土木技師公會已精確算出工程費為十一萬七千元等語。經查依
      甲○○所委託之土木技師公會鑑定系爭陽台有瑕疵，全部修復費用為十九萬七
      千元（見原審卷第五○頁至第八○頁），惟依鑑定報告書所附修復原工程費詳
      細表（見原審卷第八○頁）所載，其中之鑑定費六萬元，並非修復費，應予扣
      除外，其餘十三萬七千元之修復費（其計算式為：197,000元－60,000元＝
      137,000元），為賣方乙○○所應負擔之瑕疵擔保責任。再參以甲○○所舉之
      證人黃得修在本院到場亦證稱：「．．．因為原來的陽台沒有按照結構方法施
      作，灌漿需要一萬五千元，買方要求的鋁窗要一一四、二四○元，如果是依照
      中等的鋁窗一個才積二百五十元，共有二百七十二才需要六萬八千元，．．．
      」（見本院卷第一二八頁），而修復費用應以中等材質為計算標準，是乙○○
      主張甲○○打造成高級大樓品質，超越違建物該有質量，其超過部分價款買方
      當然應該自行負擔等語，自屬可取。則系爭陽台之修復費用，應以甲○○委託
      之土木技師公會所鑑定之修復費用十三萬七千元為適當。
    (五)依兩造所簽訂之系爭買賣契約並未約定給付尾款之日期，僅於該契約第二條第
      五項約定：「賣方（即乙○○）完成產權移轉登記並將房屋交付之『同時』，
      買方（即甲○○）應給付尾款．．．」（見原審卷第八頁），且證人黃得修在
      本院到場亦證稱：「．．．交尾款當天我在場，交尾款當天我們於二十一世紀
      公司的會議室交尾款，講要預扣七十五萬元，乙○○的兒子說沒有意見，．．
      ．」（見本院卷第一二九頁）。而乙○○迄今尚未履行點交及交付所有權狀之
      義務，已如前述，則甲○○給付尾款之義務自無從發生，應無違約可言。而系
      爭買賣契約係約定乙○○之點交及交付所有權狀之義務，與甲○○給付尾款之
      義務間，構成雙方應同時履行之對待給付義務，而互得主張同時履行抗辯。況
      本件買賣因賣主乙○○未告知系爭陽台之瑕疵所引起，買方甲○○抗辯伊為免
      造成違約，在預估修復所須金額後，先預扣七十五萬元作為修復費用，乃行使
      買方依民法第三百五十九條「請求減少價金」之權利，而於原訂要交尾款當日
      ，賣方乙○○兒子劉柏康更表示「對預扣七十五萬元沒有意見，業經證人黃得
      修證述在卷（見本院卷第一二九頁），益證甲○○並無違約可言。
    (六)甲○○抗辯乙○○迄未交付所有權狀，伊得請求乙○○交付等語。經查證人翟
      石慧在本院到場證稱：「本件不動產過戶事宜由我經手，．．．水電費找補，
      且我們要看賣方是否騰空房屋，房屋的狀況有無瑕疵等，．．．本件房屋．．
      ．有發生一些糾紛，所以一些文件，包括所有權狀，買方擔保的本票都放在我
      這邊」、「劉（永憲）太太有打電話給我，起先她質疑我為何將所有權狀交給
      買方，我告訴劉太太所有權狀在我這邊，劉太太即告訴我不要將所有權狀交給
      買方」（見本院卷第一三○、一三一頁）；而乙○○所舉之證人聞明景在本院
      到場亦證稱：「．．．我打電話問代書，何以七十五萬元尾款沒有給我，代書
      說權狀尚扣在她那邊，她很公正」（見本院卷第一九八頁），足見證人翟石慧
      為系爭所有權狀之直接占有人，乙○○為間接占有人。而賣方乙○○交付所有
      權狀之義務，與買方甲○○給付尾款之義務間，既互得主張同時履行抗辯，則
      於甲○○將尾款六十一萬三千元（其計算式為：750,000元－137,000元＝
      613,000元）給付予乙○○之同時，乙○○應交付系爭房屋及土地之所有權狀
      及點交。是甲○○請求乙○○將系爭房屋及土地之所有權狀正本交付予甲○○
      ，自屬有據。
三、綜上所述，乙○○依據系爭買賣契約之約定，請求甲○○給付價金六十一萬三千
    元及自九十一年十一月六日起至清償日止，按年息百分之五計算之利息，及甲○
    ○反訴請求同時乙○○交付系爭房屋及土地之所有權狀正本部分，均屬應予准許
    ；至超過上開部分乙○○之請求，即屬不應准許。從而原審就上開應予准許其中
    之價金三十八萬三千二百元本息部分，所為甲○○敗訴之判決，並無不合。甲○
    ○之上訴論旨指摘原判決此部分不當，求予廢棄改判，為無理由；就上開應予准
    許其餘之價金二十二萬九千八百元（其計算式為：613,000元－383,200元＝
    229,800 元）本息部分，所為乙○○敗訴之判決，自有未洽。乙○○之上訴論旨
    指摘原判決此部分不當，求予廢棄改判，為有理由；就上開不應准許其中之違約
    金一百零五萬五千八百五十三元本息部分，所為甲○○敗訴之判決，自有未洽。
    甲○○之上訴論旨指摘原判決此部分不當，求予廢棄改判，為有理由；就上開不
    應准許其餘之違約金五十八萬一千八百四十七元本息，及減縮甲○○自九十二年
    十月七日起至清償積欠之價款日止，每日應給付乙○○六千一百八十元，及價金
    十三萬七千元部分，所為乙○○敗訴之判決，並無不合。乙○○之上訴論旨指摘
    原判決此部分不當，求予廢棄改判，為無理由。
四、至兩造其餘之攻擊或防禦方法及未經援用之證據，經本院斟酌後，認為均不足以
    影響本判決之結果，自無逐一詳予論駁之必要，併此敘明。
五、據上論結，本件乙○○之上訴為無理由，甲○○之上訴為一部有理由，一部無理
    由，依民事訴訟法第四百五十條、第四百四十九條第一項、第七十九條、第七十
    八條，判決如主文。
中　　　華　　　民　　　國　　九十三　　年　　　九　　　月　　　十四　　日
                                    民事第七庭
                                        審判長法  官  王　聖　惠
                                              法  官  鄭　威　莉
                                              法  官  梁  玉  芬
正本係照原本作成。
乙○○如不服本判決，應於收受送達後二十日內向本院提出上訴書狀，其未表明上訴
理由者，應於提出上訴後二十日內向本院補提理由書狀（均須按他造當事人之人數附
繕本）上訴時應提出委任律師或具有律師資格之人之委任狀；委任有律師資格者，另
應附具律師資格證書及釋明委任人與受任人有民事訴訟法第四百六十六條之一第一項
但書或第二項（詳附註）所定關係之釋明文書影本。
甲○○不得上訴。
中　　　華　　　民　　　國　　九十三　　年　　　九　　　月　　 十四 　　日
　　　　　　　　　　　　　　　　　　　　　　　書記官  陳　樂　觀
附註：
民事訴訟法第四百六十六條之一（第一項、第二項）：
對於第二審判決上訴，上訴人應委任律師為訴訟代理人。但上訴人或其他法定代理人
具有律師資格者，不在此限。
上訴人之配偶、三親等內之血親、二親等內之姻親，或上訴人為法人、中央或地方機
關時，其所屬專任人員具有律師資格並經法院認為適當者，亦得為第三審訴訟代理人
。
